【裁判字號】    89,上易,825
【裁判日期】    890718
【裁判案由】    詐欺
【裁判全文】
臺灣高等法院高雄分院刑事判決                    八十九年度上易字第八二五號
    自  訴  人  甲○○
    代  理  人  吳永茂  律師
    被      告  乙○○
                丙○○
右上訴人因被告等詐欺案件，不服臺灣屏東地方法院八十八年度自字第一一七號中華
民國八十九年二月十六日第一審判決，提起上訴，本院判決如左：
    主  文
上訴駁回。
    理  由
一、自訴意旨略以：被告乙○○係設於屏東縣麟洛鄉○○路十四號之昇闊豐企業股份
    有限公司（以下簡稱：昇闊豐公司）之負責人，而被告丙○○（原名陳文展，於
    民國八十八年八月十七日改名為丙○○）則為乙○○之子。昇闊豐公司係於七十
    六年五月一日由乙○○設立，八十一年三月二十八日曾經辦理公司變更登記，八
    十二年三月三十一日辦理停業登記。緣於八十六年九月間，被告二人明知該公司
    經營不善，早已辦理停業在案，詎被告二人竟隱匿上情，共同委由陳文進（為乙
    ○○之子，丙○○之兄，自訴人甲○○之大學同學）向自訴人詐稱：該公司因營
    業週轉需要，請求自訴人同意調借新台幣（下同）二十五萬元，近日將有營業帳
    款收入，可即全額清償，且陳文進適於八十六年八月間自美返台，自訴人不虞有
    他，相信該公司仍在營業中，有營業收入可償付，遂陷於錯誤，即於八十六年九
    月三十日由台北安泰銀行松江分行向設於高雄中小企業銀行屏東分行戶名「昇闊
    豐企業股份有限公司」，帳號00000000000000之帳戶，匯入二十
    五萬元，並無任何利息之約定。詎被告二人取得上開借款後，未依約清償，八十
    七年四月，自訴人向原審法院以陳文展為該昇闊豐公司之法定代理人名義，聲請
    發支付命令，陳文展即向原審法院提出異議，直至八十八年十月間，自訴人進行
    查證，始發現被告二人利用停業公司名義以實行詐欺取財，因認被告涉犯刑法第
    三百三十九條第一項詐欺取財罪云云。
二、按刑事訴訟法上所謂認定犯罪事實之證據，係指足以認定被告確有犯罪行為之積
    極證據而言，該項證據自須適合於被告犯罪事實之認定，始得採為斷罪資料。又
    事實之認定，應憑證據，如未能發現相當證據，或證據不足以證明，自不能以推
    測或擬制之方法，以為裁判基礎（最高法院二十九年上字第三一０五、四十年台
    上字第八六號判例參照）。又不能證明被告犯罪或其行為不罰者，應諭知無罪之
    判決，刑事訴訟法第三百零一條第一項定有明文。
三、本件自訴人認被告二人涉有前揭詐欺取財犯嫌，無非以昇闊豐公司已停業，無週
    轉能力，猶委託第三人陳文進利用同學之誼，向自訴人借得二十五萬元後，並言
    明該公司即將有營業款收入可清償，惟未依約清償，經自訴人查證結果始知該公
    司早已停業，無營業款收入可供清償，並提出戶籍謄本、公司登記基本資料、陳
    文進傳真紙、安泰銀行匯款委託書、原審法院支付命令相關資料等，為其論罪之
    依據。訊據被告乙○○、丙○○坦承自訴人曾於八十六年九月三十日匯款二十五
    萬元入昇闊豐公司之帳戶，惟均否認有詐欺之故意，乙○○辯稱：伊雖是公司名
    義上負責人，但公司的事務實際上都由丙○○負責，伊對於本件借款經過並不了
    解。丙○○辯稱：該昇闊豐公司因乙○○年事歷高，公司之營運早已交由伊管理
    ，該公司雖曾於於八十一年四月一日停業，惟已於八十二年六月二十八日起復業
    ；至八十六年九月間，因公司週轉需要，乃向伊大哥陳文進借款，不知陳文進另
    向自訴人借得，伊不認識自訴人，直至八十七年初，經自訴人告知，始知其情，
    並願分期清償，當時已陸續清償六萬元，及陳文進亦清償五萬元，合計已清償十
    一萬元，於八十七年六至八月間，自訴人曾至被告宅，要求被告開立一張十四萬
    元之商業本票，並承諾可分期清償，且不以該本票向法院請求給付，被告信以為
    真，乃交付之，嗣自訴人即持該本票向法院聲請發支付命令，被告乃提出異議，
    因景氣不佳，昇闊豐公司營運不良，致未能早日清償，被告實無詐欺之意等語。
四、經查：(一)被告丙○○所辯昇闊豐公司係於八十一年四月一日停業，並於八十二年
    六月二十八日復業後仍續營業之事實，業據其提出臺灣省屏東縣政府屏商字第三
    八八０一號商業登記簿及八十五年一、二月至八十八年九、十月之營業人銷售額
    與稅額申報書各一份在卷可參，足證自訴人所稱該公司早已停業，無營運之事，
    並非事實。(二)又被告二人與自訴人互不相識，當時係被告丙○○向其兄陳文進借
    錢以供該昇闊豐公司週轉，而陳文進乃在台北向自訴人借款，自訴人願出借該二
    十五萬元，純係因自訴人與陳文進有大學同窗之誼，並非與二被告熟識，亦據自
    訴人於自訴狀中述明，足見該借款契約非二被告與自訴人所訂，自訴人僅聽從陳
    文進之囑託，將該款項匯入昇闊豐公司在高雄中小企業銀行屏東分行之帳戶，是
    本件借款之人並非二被告，依其借款情形而言，尚難認被告等有對陳文進為詐術
    之施用，或利用陳文進對自訴人為詐術之施用可言。(三)而本件被告等經自訴人告
    知借款之事後，已陸續清償部分款項，自訴前已清償十一萬元，於原審審理中又
    清償二萬元，此有原審八十九年二月二日筆錄可參；於本院審理中又陸續還款六
    萬零三百十一元，此有被告所提出之電匯申請書及支票影票各二份可參。是尚難
    認本件被告二人有何意圖為自己不法之所有，而施用詐術使自訴人為財產之給付
    ，此案應純屬民事糾葛。此外，復查無其他積極證據足資證明被告二人犯罪，揆
    諸前揭說明，原審因而為被告無罪之諭知，核無不合，自訴人上訴意旨猶執陳詞
    ，指摘原判決諭知無罪為不當，為無理由，應予駁回。又本件事證已明，自訴人
    聲請傳訊陳文進即無必要，併此敘明。
據上論結，應依刑事訴訟法第三百六十八條，判決如主文。
中    華    民    國     八十九     年       七       月       十八     日
                              臺灣高等法院高雄分院刑事第七庭
                                  審判長法官  黃壽燕
                                        法官  黃憲文
                                        法官  黃仁松
右正本證明與原本無異。
不得上訴。
                                      書記官  郭蘭蕙
中    華    民    國     八十九     年       七       月    二十        日
                                                                        Ｇ


司法院資訊處製作；財團法人民間司法改革基金會備份。
